【裁判字號】    97,交聲,106
【裁判日期】    970630
【裁判案由】    聲明異議
【裁判全文】
臺灣臺南地方法院交通事件裁定         97年度交聲字第106號
原處分機關  交通部公路總局嘉義區監理所麻豆監理站
異議人即受
處分人      甲○○
上列受處分人因違反道路交通管理處罰條例案件，對於交通部公
路總局嘉義區監理所麻豆監理站，民國97年1月24日所為之裁決
處分（處分案號：麻監裁罰字第裁75-TA0000000號），聲明異議
，本院裁定如下：
      主  文
異議駁回。
      理  由
一、原處分意旨略以：異議人即受處分人甲○○（下稱異議人）
    所有車號8025-GL號自小客車，於民國96年12月22日下午15
    時43分許，經人駕駛行經最高限速為每小時70公里之台9線
    439.6 公里處時，以時速每小時130公里，超速60公里行駛
    ，遭台東縣警察局交通警察隊警員 (下稱舉發機關)製單逕
    行舉發，嗣原處分機關即交通部公路總局嘉義區監理所麻豆
    監理站，以異議人之違規事實明確，乃依道路交通管理處罰
    條例（下稱處罰條例）第43條第1項第2款及第24條第1項第3
    款 (原處分漏載第24條第1項第3款)之規定，裁處異議人罰
    鍰新台幣（下同）8000元並施以道安講習等語。
二、本件聲明異議意旨略以：異議人之夫駕駛上揭車輛於上述時
    間因接獲家中父親 (異議人之夫鄭文景之父即異議人之公公
    ) 危急電話，才會超速，該車輛是異議人家中生財工具，若
    被吊扣牌照，將形同失業；另測速儀器是否為久未送廠檢測
    ，以致發生誤判，移送機關並未詳察據以裁罰，尚有未洽。
    為此聲明異議，請求撤銷原處分云云。
三、按汽車駕駛人，駕駛汽車有行車速度，超過規定之最高時速
    60公里以上者，處6000元以上24000元以下罰鍰，並當場禁
    止其駕駛及應接受道路交通安全講習。處罰條例第43條第1
    項第2款及第24條第1項第3款，分別定有明文。
四、本院審酌：
  (一)異議人對於其所有車號8025-GL號自小客車，經其夫鄭文景
    駕駛，於96年12月22日下午9時46分許，行經最高限速為每
    小時70公里之台9線439.6公里處時，以時速130公里超速60
    公里行駛，經舉發機關製單逕行舉發。再經原處分機關依處
    罰條例第43條第1項第2款及第24條第1項第3款之規定，裁處
    罰鍰8000元並施以道安講習之事實坦承在卷，此部分事實且
    有：
    裁決書。
    舉發通知單影本。
    舉發違規照片。
    異議人於本院調查中之供述。（見本院卷第23頁，有關駕
      駛人為其夫鄭文景部分）
    等件為證，當可認定。
  (二)本件舉發所使用之測速器材為「雷達測速器」，於舉發前經
    檢測合格且在有效期限內，此有台東縣警察局97年4月1日東
    警交字第0970037925號函及其所附經濟部標準檢驗局檢定合
    格證書在卷可參 (見本院卷第27頁、第29頁)，故其準確性
    已可確定，異議人主張測速儀器是否久未送廠檢測，以致發
    生誤判云云，尚非可採。故本件異議人所有車號8025-GL號
    自小客車，於上揭時、地有經人駕駛超速62公里行駛之違規
    行為已可認定。
  (三)又異議人辯稱接獲家中公公氣喘危急電話，才會超速云云，
    然經本院詢問異議人其公公當日是否曾經送醫院救治時，異
    議人竟答稱：沒有，因為家中有緊急處理的東西云云。而經
    本院再次詢問有何緊急處理的設備時，異議人答稱有類固醇
    及簡易的氧氣設備云云 (以上均見本院卷第26頁)。經查：
    氣喘病患平日治療均須使用類固醇，眾人皆知，因此類固醇
    尚不得認為係緊急處理設備，故僅憑簡易之氧氣設備即可處
    理異議人公公之病情而毋庸送院，顯難認為異議人之公公當
    日有何危急之情形。再經本院詢問異議人僅使用氧氣設備即
    可處理，如何稱的上危急時？異議人答稱：我有在車上唸我
    先生等語 (見本院卷第24頁)，依此更足認異議人與其夫在
    違規當時並無任何需超速行駛之正當理由。綜上所述，本院
    認為異議人上揭所辯非但不足採，且於事後假借自己親人病
    危之大忌諱，意圖為自己卸免責任，更有道德上之可歸責性
    ，異議人因此主張免罰，自無理由。
  (四)復按處罰條例之處罰，受舉發違反道路交通管理事件之受處
    罰人，認為受舉發之違規行為應歸責他人者，應於舉發違反
    道路交通管理事件通知單應到案日期前，檢附相關證據及應
    歸責人相關證明文件，向處罰機關告知應歸責人，處罰機關
    應即另行通知應歸責人到案依法處理。逾期未依規定辦理者
    ，仍依本條例各該違反條款規定處罰，處罰條例第85條第1
    項定有明文。經查：異議人於本院調查中雖表示當日是由其
    配偶鄭文景駕車等語 (見本院卷第23頁)，惟其於96年12月3
    1日收受舉發通知單後，雖於應到案期日即97年1月25日前之
    97年1月3日，以違反道路交通管理事件陳述單 (以下稱陳述
    單)為不服之陳述，然其並未於陳述單內檢附相關證據及應
    歸責人相關證明文件，向處罰機關告知應歸責於實際駕駛人
    即其夫鄭文景，且異議人於本院審理中並表示我認為我先生
    開和我開是一樣的等語，以下分別有舉發通知單送達回證 (
    見本院卷第33頁)、舉發通知單 (見本院卷第19頁)、陳述單
    (見本院卷第14頁)及本院調查筆錄 (見本院卷第23頁)可證
    ，因此依上揭規定本件違規仍應處罰異議人，附此敘明。
五、綜上所述，異議人所有車輛有於前述時、地之違規事實既可
    認定，異議人又未於應到案期限內向原處分機關舉證告知實
    際駕駛人為鄭文景，故原處分機關裁處異議人罰鍰8000元並
    施以道安講習，經核於法尚無違誤，異議人異議內容，並無
    理由，應予駁回。
六、據上論斷，應依道路交通案件處理辦法第19條，裁定如主文
    。
中    華    民    國    97    年    6     月    30    日
                        交通法庭法  官  蔡直青
以上正本證明與原本無異。
如不服本裁定，應於收受送達後5日內向本院提出抗告狀。（應
附繕本）
                                書記官  劉鴻瑛
中    華    民    國    97    年    7     月    4     日


司法院資訊處製作；財團法人民間司法改革基金會備份。
